【裁判字號】    98,訴,1045
【裁判日期】    980907
【裁判案由】    毒品危害防制條例
【裁判全文】
臺灣臺北地方法院刑事判決              98年度訴字第1045號
公  訴  人  臺灣臺北地方法院檢察署檢察官
被      告  甲○○
指定辯護人  本院公設辯護人乙○○
            本院公設辯護人丙○○
上列被告因違反毒品危害防制條例案件，經檢察官提起公訴（98
年度偵字第3151號），本院判決如下：
    主      文
甲○○販賣第二級毒品，處有期徒刑柒年貳月，未扣案販賣毒品
所得新臺幣貳仟捌佰元沒收之，如全部或一部不能沒收時，以其
財產抵償之，扣案行動電話壹具（含0000000000號門號SIM卡壹
枚）沒收；又販賣第三級毒品，處有期徒刑伍年貳月，未扣案販
賣毒品所得新臺幣壹仟陸佰元沒收之，如全部或一部不能沒收時
，以其財產抵償之，扣案第三級毒品愷他命（Ketamine，驗餘共
重壹點陸玖陸公克）、包裝上開愷他命毒品之包裝袋貳只、行動
電話壹具（含0000000000號門號SIM卡壹枚）均沒收。應執行有
期徒刑拾壹年，未扣案販賣毒品所得新臺幣肆仟肆佰元沒收之，
如全部或一部不能沒收時，以其財產抵償之，扣案第三級毒品愷
他命（Ketamine，驗餘共重壹點陸玖陸公克）、包裝上開愷他命
毒品之包裝袋貳只、行動電話壹具（含0000000000號門號SIM卡
壹枚）均沒收。
    事      實
一、甲○○與戊○○係在網路聊天室聊天認識之朋友，甲○○於
    聊天過程中知悉戊○○有施用毒品之需求，惟苦無毒品來源
    管道，即表示自己有辦法取得毒品等語。嗣於民國98年1月
    14 日下午5時許，戊○○以其0000000000號行動電話撥打甲○○之0000000000號行動電話，詢問有無MDMA（即俗稱之「
    搖頭丸」）及愷他命（Ketamine，下稱K他命）可購買，並
    表示欲購買3顆MDMA及2包K他命；而甲○○明知MDMA及K他命
    為毒品危害防制條例所規範查禁之第二、三級毒品，依法不
    得販賣圖利，竟基於營利之意圖，允諾以每顆MDMA新臺幣（
    下同）400元、每包K他命800元之價格，將其先前以較低價
    格大量購買取得之MDMA及K他命出售，並與戊○○相約在臺
    北市萬華區○○○路與峨嵋街口見面，當場販賣交付MDMA3
    顆、K他命2包予戊○○，並收取款項共2,800元。嗣戊○○
    又有施用毒品之需求，復於同年1月16日下午3時許，使用00
    00000000號行動電話撥打甲○○之0000000000號行動電話，
    言明由甲○○以每包800元之價格出售K他命2包予戊○○，
    雙方即相約在環河南路、峨嵋街口之前次交易地點見面，到
    場後甲○○即販賣交付2包K他命予戊○○，戊○○取得毒品
    後，本欲以千元紙鈔2張支付1,600元之款項，惟甲○○無零
    鈔可找錢，戊○○遂前往附近店家兌換零鈔，旋經查緝甲○○另案毒品案件而在場埋伏之臺北市政府警察局中山分局長
    春路派出所警員丁○○等人當場查獲，並於戊○○身上扣得
    甫購入之K他命2包（驗餘共重1.696公克），另扣得甲○○
    所有聯繫上開毒品販賣交易事宜所使用之行動電話1具（含
    0000000000號門號SIM卡1枚）。
二、案經臺北市政府警察局中山分局報請臺灣臺北地方法院檢察
    署檢察官偵查起訴。
    理      由
壹、程序方面：
    本件證人戊○○、丁○○均經本院傳喚到庭作證，經被告及
    辯護人合法踐行詰問程序，以保障渠等對質詰問權利，上開
    證人證述之筆錄並經本院依法提示予被告及辯護人，踐行合
    法之調查證據程序，從而前述供述證據於本件自均有證據能
    力無訛。另本判決下列所引用之其他非供述證據資料，均經
    依法踐行調查證據程序，被告及辯護人對於證據能力亦不爭
    執，本院審酌證據資料製作時之情況，均無違法不當及證明
    力明顯過低之瑕疵，亦查無依法應予排除其證據能力之情形
    ，認以之作為證據應屬適當，故皆亦有證據能力。
貳、實體方面：
一、訊據被告甲○○固坦承曾以0000000000號電話，與使用0000
    000000號行動電話之戊○○通話聯繫談論毒品事宜，惟矢口
    否認有何販賣第二、三級毒品犯行，辯稱：伊曾向「小YG」
    購買過MDMA及K他命，98年1月14日下午伊正好與「小YG」聯
    絡上，剛好戊○○也要購買毒品，故介紹「小YG」與戊○○
    二人在環河南路與峨嵋街口碰面，由他們二人自行去交易，
    伊並未販賣MDMA及K他命給戊○○；98年1月16日下午係因戊○○表示先前購買毒品之數量不夠使用，伊剛好也想施用，
    所以由伊出面向「小YG」購買毒品，僅屬合資購買或代為購
    買，並非由伊賣給戊○○云云。惟查：
  (一)戊○○於98年1月14日下午，以其0000000000號行動電話撥
    打被告之0000000000號電話，以每顆MDMA400元、每包K他命
    800元之價格，向被告購買MDMA3顆、K他命2包，並相約在臺
    北市萬華區○○○路與峨嵋街口見面，當場交付上開毒品及
    款項2,800元；另於同年1月16日下午，以上開相同之行動電
    話與被告聯絡，被告允諾以每包800元之價格出售K他命2包
    予戊○○，雙方亦相約在環河南路、峨嵋街口見面，到場後
    由被告交付2包K他命予戊○○，戊○○取得毒品後，本欲以
    千元紙鈔2張支付1,600元之款項，惟因被告無零鈔可找錢，
    戊○○遂前往附近店家兌換，旋經臺北市政府警察局中山分
    局長春路派出所警員丁○○等人當場查獲，並於戊○○身上
    扣得甫購入之K他命2包、行動電話1具（含0000000000號門
    號SIM卡1枚），另扣得被告所有之行動電話1具（含0000000
    000號門號SIM卡1枚）等事實，業據證人戊○○於本院證稱
    ：我是經由網路聊天室認識被告，我們在聊天室有聊到去那
    個夜店玩，大概知道去那裡玩的人會有用毒品的機會，我告
    訴他我沒有取得毒品的管道，他就說他可以拿到，98年1月
    16日我是用我的手機打到被告的手機，問他那裡有沒有K他
    命，他說有，我就告訴他我要兩包，他告訴我1包800元，當
    天被告就和我約在環河南路、峨嵋街口見面，我當時要交兩
    張千元鈔給被告，被告說他沒有錢找，就將K他命放在我的
    包包，然後叫我去換錢，我就沿著環河南路去找地方換錢，
    被告則留在峨嵋街口等我，但是我沒有換到錢，就想先回去
    找被告，打算往另一個方向去找人換錢，結果就看到有人站
    在被告旁邊，原先以為是要向被告購買毒品的人，結果我才
    走過去就被抓，才知道那個人是警察。我在之前約3、4天即
    98年1月14日才和被告在同一地點見面，以1,600元價格向被
    告購買2包K他命，另以每顆400元購買3顆MDMA等語（見本院
    卷第28至30頁）明確，其與被告為警查獲之情形，亦據證人
    即臺北市政府警察局中山分局長春路派出所警員丁○○於本
    院證稱：我們在之前有先查獲一名男子丁碩謙持有二級毒品
    MDMA，丁碩謙供稱毒品係是向綽號「小虎」的男子即被告所
    取得，並有提供行動電話，後來由我同事試撥該門號，對方
    有明確回答有毒品，可以幫忙調取，所以我們就跟他約定98
    年1月16日在環河南路、峨嵋街口進行交易，我們去的時候
    ，先由我同事喬裝買家，用電話聯絡指引見面，我則在附近
    等喬裝買家的同事與被告見面，確定看到毒品後，便做出我
    們預先約定好的暗號，此時就看到之前和被告在距離不遠處
    有接洽過的戊○○跑過來，手上還拿著千元鈔，說換不到零
    錢，我們便告知警察身分，並且從戊○○身上再查到兩包K
    他命，查獲之後詢問毒品來源時，戊○○說是向被告拿的，
    因為沒有零錢，所以跑去換等語綦詳（見本院卷第31至32頁
    ）。此外，並有當場自戊○○身上扣得之K他命2包、行動電
    話1具（含0000000000號SIM卡1枚），及自被告身上查扣之
    行動電話1具（含0000000000號SIM卡1枚）可資佐證。經將
    上開毒品送驗結果，確含有第二級毒品愷他命（Ketamine）
    成分（驗餘共重1.696公克），有行政院衛生署管制藥品管
    理局98年2月9日管檢字第0980001034號鑑定書在卷可查（見
    偵卷第152頁）。另依證人戊○○所使用之0000000000號行
    動電話通聯紀錄，於98年1月14日下午5時5分許，及同年1月
    16日下午3時15分許、3時20分許，確有與被告所使用之0000
     000000號行動電話進行通聯對話之紀錄，其基地台位置分
    別係在臺北市○○區○○街2段81號、臺北市○○區○○街
    52號，亦有卷附0000000000號行動電話通聯紀錄可考（見偵
    卷第185、186頁），經核亦與證人戊○○前揭所證與被告聯
    絡、見面交易之時間、地點等情，相符一致。
  (二)被告雖辯稱98年1月14日僅介紹「小YG」予戊○○認識，由
    渠等自行交易，並未介入，98年1月16日係因1月14日當時戊○○已表明購買之毒品不敷需要，恰巧自己亦有購買施用毒
    品之需求，方代戊○○向「小YG」購買K他命云云。惟戊○○係先前於聊天室與被告聊天過程中，得悉被告有取得毒品
    之管道，方撥打電話向被告購買毒品一節，業據證人戊○○
    證述在卷，已詳前述，且係於電話聯繫時方提及所需毒品之
    種類及價格，過程中係由被告確認戊○○所需毒品數量後，
    告知價格，並無所謂「小YG」之人介入，此觀戊○○證稱：
    「（問：他【指被告甲○○】在網路聊天室有無談到毒品種
    類及價錢？）沒有，只有在電話中提到。」、「（問：是否
    認識綽號『小YG』的人？）不認識。」、「（問：你有無『
    小YG』的聯絡電話？）沒有。」、「（問：有無見過『小YG
    』？沒有。」、「（問：有無跟被告共同出資向他人購買毒
    品？）沒有，我這二次都是跟被告聯絡後，向他取得毒品，
    至於被告如何取得毒品，我並不清楚。」、「（問：除兩次
    與被告相約購買毒品外，你與被告間有無其他往來？）沒有
    ，我跟被告只有見過這二次面。」、「（問：跟被告聯絡過
    程當中，被告有無告知他的毒品取得方式？）沒有。」、「
    （問：被告有無告知毒品是由他與你合資購買？）沒有，是
    我告訴被告我要毒品，被告告訴我價格。」、「被告並沒有
    介紹小YG給我認識，而且1月14日是跟被告說，以後還要請
    被告幫忙，並不是跟他說當天購買的數量不夠。」等語（見
    本院卷第29至30頁），足堪明瞭。顯見證人戊○○根本未曾
    見過及認識被告所稱綽號「小YG」之人，遑論有何與「小YG
    」接洽甚至當面接觸處理購買毒品事宜之情形，且本件先後
    兩次毒品交易，均係由戊○○於電話中告知所欲購買之數量
    後，由被告直接告知毒品價格，雙方並相約外出見面，由被
    告當面交付毒品予戊○○，並向戊○○收取對價金錢，並無
    所謂被告與戊○○合資向「小YG」或他人購買毒品之情形。
    而證人戊○○與被告先前係在網路聊天室認識，除於網路空
    間及電話中談論毒品交易事宜，及曾二次外出碰面交付毒品
    外，別無其他接觸聯繫情形，亦無特殊情誼及恩怨，此據戊○○證述明確在卷，被告對於上情亦不否認；基此，證人戊○○非僅於警詢、偵訊時一再指證向被告購買毒品之事實（
    見偵卷第26至27頁、第119至120頁），於本院審理時，在依
    法具結、並負有偽證罪責之情形下，仍堅決指證確有與被告
    進行毒品交易等語，經核其先後指證情節非僅詳盡明確，與
    卷內行動電話通聯紀錄顯示之通話聯繫情形，更屬相符而無
    出入齟齬，足徵其所指證內容確為真實，足堪採信。而被告
    先前於警詢、偵訊及檢察官聲請羈押、本院訊問時，均一再
    坦承先後二次交付MDMA、K他命等毒品予戊○○，並向戊○○收取款項等事實（見偵卷第21、102、103頁；本院98年度
    聲羈字第15號卷第5頁反面），其於本院審理時翻異前詞，
    辯稱98年1月14日係介紹戊○○與「小YG」自行洽談毒品交
    易事宜，98年1月16日係與戊○○合資向「小YG」購買毒品
    云云，顯與事實不符，自不足採。
  (三)按MDMA及K他命係毒品危害防制條例規範之第二、三級毒品
    ，依法不得持有及販賣，販賣第二、三級毒品，其罪責甚重
    ，更為政府及司法機關嚴厲查緝之違法行為；而毒品均可任
    意分裝或增減其分量，每次買賣出售之價格，亦隨交易雙方
    交情關係、當時毒品需求程度及所謂市場行情等因素，有所
    浮動調整，無論以原包裝賣出或分裝後再行出售，均可賺取
    價差而牟得利益。且MDMA及K他命之來源取得不易，價值高
    昂，販賣毒品復為政府嚴加查緝之重罪，若無利可圖，一般
    人自無甘冒遭查緝拘捕及科以重刑之風險，平白無端為出售
    、交付毒品之不法行為。而被告與證人戊○○原係網路聊天
    室中之網友關係，僅因聯絡購買毒品事宜有所聯繫，渠等於
    網路聊天室上相識僅約2、3週，其間除前開2次毒品交易外
    ，並無其他碰面聯繫情事，業經證人戊○○證述無訛，被告
    對此亦不否認，而毒品價值既屬不斐且販毒行為處罰甚重，
    被告與戊○○間復無特殊交情，若被告出售MDMA及K他命毒
    品無利可得，豈有甘冒重刑之風險，一再允應要求，並親自
    攜帶毒品外出碰面，而當場供應交付上開毒品予戊○○之理
    ？況被告於偵訊時即已供稱：「（問：你幫網路上的朋友購
    買毒品，有無賺差價？）比如我買10個比較便宜，但我還是
    以單價給我朋友，我10包K他命成本5千，我向別人購買的成
    本價1包K他命800元。」、「我也是大量購買，會比較便宜
    。」（見偵卷第102、103頁），另於本院羈押訊問時更坦承
    ：「... 我是以1,600元賣兩包（K他命）給他（指戊○○）
    ，重量1包大約0.6公克... 我一次買10包買進5,000元，成
    本1包是500，我賣出去1包800。、「（問：你賣給戊○○有
    無賺到錢？）有。」等語（見本院98年度聲羈字第15號卷第
    5頁反面），而對於以較低價格大量購入毒品，再以高於進
    價之零星售價出售予戊○○一節，坦承在卷。是縱如被告所
    辯其毒品來源係向綽號「小YG」之人購買，亦堪認定被告有
    以高於購買進價之價格出售毒品予證人戊○○，藉以牟利，
    被告基於營利之意圖出售交付毒品予戊○○之事實，足堪認
    定。被告辯稱並未販賣毒品云云，不足採信。
  (四)綜上，被告或辯稱係介紹戊○○自行與「小YG」接洽購買毒
    品，或供稱僅與戊○○合資代購毒品，均未從中賺取價差云
    云，核屬卸責之詞，洵不足採。本件事證明確，被告犯行堪
    以認定，應依法論科。
二、按MDMA及K他命分屬毒品危害防制條例第2條第2項第2、3款
    所規定之第二、三級毒品。核被告於98年1月14日下午販賣M
    DMA3顆及K他命2包予證人戊○○之犯行，係犯毒品危害防制
    條例第4條第2、3項之販賣第二、三級毒品罪，其持有第二
    級毒品MDMA之低度行為，為販賣之高度行為所吸收，不另論
    罪，至持有第三級毒品K他命之行為，因不構成犯罪，自無
    所謂應由高度之販賣行為吸收之問題。被告於98年1月16日
    下午販賣K他命2包予證人戊○○之行為，則係犯毒品危害防
    制條例第4條第3項之販賣第三級毒品罪。被告於98年1月14
    日以一個販賣行為同時販出第二、三級毒品，觸犯構成要件
    不同之罪名，為想像競合犯，應從一重論以販賣第二級毒品
    罪。被告分別於98年1月14日、同年1月16日犯上開販賣第二
    級毒品罪及販賣第三級毒品罪，其犯意各別，行為互殊，應
    分論併罰之。爰審酌被告時值青盛之年，竟不思以正途賺取
    錢財，反以販賣毒品為道，而毒品極易成癮，一經染毒，對
    於身心健康破壞深遠，如任其氾濫、擴散，將影響社會秩序
    至為嚴重，況被告曾有施用毒品前科，有臺灣高等法院被告
    前案紀錄表在卷可稽，應就毒品對於人體所造成之重大戕害
    深有體悟，竟猶漠視毒品之危害性而將毒品售予他人，犯後
    仍多所矯飾，態度不佳；惟兼衡本件被告販賣之毒品數量非
    多、金額甚微，與一般專門從事上游販賣毒品之徒尚屬有間
    等一切情狀，並依罪刑相當原則衡量，認公訴人求處有期徒
    刑15年，尚嫌過重，爰分別量處如主文所示之刑，並定其應
    執行之刑，以資懲儆。
三、沒收部分：
  (一)按毒品危害防制條例第19條第1項關於沒收之規定係採義務
    沒收主義，凡供犯罪所用之物或因犯罪所得之財物，且屬犯
    人所有者，即應依該條規定沒收，是被告於98年1月14日販
    賣第二、三級毒品予證人戊○○所得之財物2,800元，及於
    同年1月16日販賣第三級毒品予戊○○所得之財物1,600元，
    雖均未扣案，惟仍應依同條例第19條第1項規定宣告沒收，
    如全部或一部不能沒收時，以其財產抵償之。
  (二)次按毒品危害防制條例第2條第2項規定，毒品依其成癮性、
    濫用性及對社會危害性分為四級，並就製造、運輸、販賣、
    意圖販賣而持有、以非法方法使人施用、引誘他人施用及轉
    讓等不同品項毒品之行為，分別定其處罰。至施用或持有第
    三、四級毒品，因其可罰性較低，故予除罪化，僅就施用及
    持有第一、二級毒品科以刑罰。惟鑑於第三、四級毒品均係
    管制藥品，特於同條例第11條之1明定無正當理由，不得擅
    自持有；同條例第18條第1項後段復規定查獲之第三、四級
    毒品，無正當理由而擅自持有者，沒入銷燬之。從而，依同
    條例第18條第1項後段應沒入銷燬之毒品，專指查獲之施用
    、持有第三、四級毒品而言；倘係查獲之製造、運輸、販賣
    、意圖販賣而持有、以非法方法使人施用、引誘他人施用或
    轉讓之第三、四級毒品，既屬同條例相關法條明文規定處罰
    之犯罪行為，即非該條項應沒入銷燬之範圍。又同條例第19
    條第1項所定「供犯罪所用或因犯罪所得之物」，係指犯第4
    條至第9條、第12條、第13條或第14條第1項、第2項之罪所
    用或所得之物，不包括毒品本身在內，自不得為第三、四級
    毒品之沒收依據。同條例對於查獲之製造、運輸、販賣、意
    圖販賣而持有、以非法方法使人施用、引誘他人施用及轉讓
    第三、四級毒品之沒收，並無特別規定，如其行為已構成犯
    罪，則該毒品即屬不受法律保護之違禁物，應回歸刑法之適
    用，依刑法第38 條第1項第1款之規定沒收之（最高法院95
    年度台上字第911號判決意旨參照）。本案自證人戊○○身
    上扣得之愷他命2包（驗餘共重1.696公克），為被告販賣予
    證人戊○○之第三級毒品，係屬違禁物，依前開說明，不問
    屬於犯罪行為人與否，均應依刑法第38條第1項第1款規定宣
    告沒收。
  (三)又包裝上開第三級毒品K他命之包裝袋2只，有防止毒品裸露
    、逸出及潮濕之功用，並便於攜帶使用，且於查獲時既得與
    毒品分別鑑秤其重量，與毒品即無難以析離而無法個別宣告
    沒收之情事，該包裝袋與扣案之行動電話1支（含000000000
    0號門號SIM卡1枚），均屬被告所有供犯本罪所用之物，業
    經認定如前，均應依毒品危害防制條例第19條第1項前段之
    規定宣告沒收。
  (四)至於員警所扣得證人戊○○持用之行動電話1具（含0000000
    000號門號SIM卡1枚），係證人戊○○所有之物，爰不予沒
    收，另自被告身上查扣之MDMA10顆（淨重3.06公克）、K他
    命2包（共淨重1.29公克）、分裝袋13個，及自被告住處所
    扣得之MDMA1顆（淨重0.32公克）、愷他命6包（共淨重3.82
    公克）等物，經被告辯稱毒品部分均係供自己施用，分裝袋
    則係用以包裝其所販售之壯陽藥物所用等語，經查被告確有
    施用毒品之前科，所辯尚非毫無可信，復查無積極證據足資
    證明上開物品與本件認定之販賣毒品犯行有關，亦均不宣告
    沒收及沒收銷燬，附此敘明。
據上論斷，應依刑事訴訟法第299條第1項前段，毒品危害防制條
例第4條第2、3項、同法第19條第1項，刑法第11條前段、第55條
、第51條第5款、第38條第1項第1款，判決如主文。
本案經檢察官葉惠燕到庭執行職務
中    華    民    國    98    年    9     月    7     日
                  刑事第十一庭  審判長法  官  劉方慈
                                      法  官  黃紹紘
                                      法  官  林庚棟
以上正本證明與原本無異。
如不服本判決，應於判決送達後10日內，向本院提出上訴狀；上
訴書狀應敘述具體理由，未敘述上訴理由者，應於上訴期間屆滿
後20日內補提上訴理由書於本院。
                                      書記官  張汝琪
中    華    民    國    98    年    9     月    7     日
附錄本案論罪科刑法條全文
毒品危害防制條例第4條：
製造、運輸、販賣第一級毒品者，處死刑或無期徒刑；處無期徒
刑者，得併科新臺幣1,000萬元以下罰金。
製造、運輸、販賣第二級毒品者，處無期徒刑或7年以上有期徒
刑，得併科新臺幣700萬元以下罰金。
製造、運輸、販賣第三級毒品者，處5年以上有期徒刑，得併科
新臺幣500萬元以下罰金。
製造、運輸、販賣第四級毒品者，處3年以上10年以下有期徒刑
，得併科新臺幣300萬元以下罰金。
製造、運輸、販賣專供製造或施用毒品之器具者，處1年以上7年
以下有期徒刑，得併科新臺幣100萬元以下罰金。
前五項之未遂犯罰之。


司法院資訊處製作；財團法人民間司法改革基金會備份。
